臺灣桃園地方法院刑事判決　　　　　　　99年度重訴字第42號
公　訴　人　臺灣桃園地方法院檢察署檢察官
被　　　告　王彥人
選任辯護人　沙洪律師
　　　　　　袁健峰律師
　　　　　　陽文瑜律師
上列被告因違反毒品危害防制條例案件，經檢察官提起公訴（99
年度偵緝字第961 號），本院判決如下：
    主  文
王彥人共同運輸第一級毒品，處無期徒刑，褫奪公權終身。扣案
如附表編號一所示之物，沒收銷燬之。扣案如附表編號二、三、
四所示之物，均沒收。未扣案附表編號五所示之物，沒收，如全
部或一部不能沒收時，追徵其價額。未扣案如附表編號六所示之
物與黃健治、綽號「藍仔」者連帶沒收，如全部或一部不能沒收
時，以渠等財產連帶抵償之。
    事  實
一、王彥人、黃健治（所涉共同運輸毒品部分，業經本院判處有
    期徒刑12年6 月），及柬埔寨某真實姓名年籍不詳綽號「藍
    仔」之成年男子，均明知海洛因係屬毒品危害防制條例第2
    條第2 項第1 款所規定之第一級毒品，未經主管機關許可，
    不得運輸、持有，且為行政院依懲治走私條例所管制進出口
    之物品，未經許可不得私運進口。竟共同基於運輸第一級毒
    品海洛因及私運管制物品進口之犯意聯絡，由王彥人於民國
    99 年1月12日前某時，在桃園縣某處，與黃健治謀議自國外
    夾帶海洛因入境之事，並約定事成後給付黃健治新臺幣（下
    同）18萬元（18萬元需扣除黃健治至國外之花費即下述1 萬
    8 千元），作為黃健治運毒之代價。嗣黃健治、王彥人二人
    分別以其所有門號0000000000號之行動電話（黃健治所有，
    如附表編號三）與門號0000000000號之行動電話（王彥人所
    有，如附表編號五）供雙方聯絡出國事宜之用，並於99年1
    月15日上午某時，由王彥人駕駛車牌號碼不詳之自用小客車
    搭載黃健治至臺灣桃園國際機場搭乘華航CI-861號班機前往
    柬埔寨金邊地區，王彥人並給予黃健治1 萬8 千元作為在柬
    埔寨之食宿費用。黃健治抵達柬埔寨後，於99年1 月22日凌
    晨4 時許，「藍仔」即攜帶以保險套裹之海洛因球5 顆（如
    附表編號一、二所示）及潤滑劑1 支（如附表編號四）至黃
    健治所住宿之飯店，「藍仔」與黃健治一同以該潤滑劑將上
    開5 顆海洛因毒球塞入黃健治之身體肛門部位後，黃健治於
    同日上午某時，由柬埔寨金邊地區搭乘中華航空CI-862號班
    機返回臺灣，並於當日下午3 時26分許抵達入境臺灣桃園國
    際機場時，為警查獲，並於黃健治身體中取出、扣得如附表
    編號一、二所示之物，另扣得附表編號三、四之物。嗣依黃
    健治之供述而查獲王彥人。
二、案經法務部調查局臺北市調查處移送臺灣桃園地方法院檢察
    署檢察官偵查起訴。
    理  由
壹、證據能力：
一、證人即共犯黃健治於警詢之證述，乃被告以外之人於審判外
    之陳述，屬傳聞證據，且被告及辯護人已就上開供述證據能
    力表示爭執，惟該證述雖屬傳聞證據，然其警詢過程查無違
    法取證之瑕疵存在，且證人黃健治於本院審理時業已傳喚到
    庭以證人身分作證，並准許被告及辯護人對於證人當庭及先
    前陳述進行詰問，此有審判筆錄在卷可考。即已賦予被告及
    辯護人對於該證人對質詰問之機會，因之，參諸刑事訴訟法
    159 條規定之立法意旨原即在保障被告之對質詰問權以觀，
    證人黃健治於審判外之警詢中所為之證述既已經被告及辯護
    人於審理中經交互詰問予以核實，則證人黃健治於審判外陳
    述與審判時所述意旨相符之部分，其屬傳聞證據之瑕疵，應
    已治癒，而無依該條規定排除之必要，自有證據能力。
二、按「被告以外之人於偵查中向檢察官所為之陳述，除顯有不
    可信之情況者外，得為證據。」刑事訴訟法第159 條之1 第
    2 項定有明文，證人黃健治於99年4 月29日、99年6 月3 日
    、99 年6月8 日檢察官訊問時，業經具結在案（99年偵字第
    11486 號卷39頁、99年偵緝字第961 號卷第44、102 頁），
    有證人結文附卷可憑，又法律賦予檢察官調查證據之權限，
    且檢察官於偵查實務運作，均能遵守法律規定，不致違法取
    供，所取得之供述證據可信性極高，再綜合訊問時之外部情
    況為形式上觀察，並未發現其證言有不可憑信之情形，是證
    人黃健治在上開檢察官偵查中之訊問筆錄，應認均有證據能
    力。
三、刑事訴訟法第158 條之3 規定：「證人、鑑定人依法應具結
    而未具結者，其證言或鑑定意見，不得作為證據」。所謂「
    依法應具結而未具結者」，係指檢察官或法官依刑事訴訟法
    第175 條之規定，以證人身分傳喚被告以外之人（證人、告
    發人、告訴人、被害人、共犯或共同被告）到庭作證，或雖
    非以證人身分傳喚到庭，而於訊問調查過程中，轉換為證人
    身分為調查時，此時其等供述之身分為證人，則檢察官、法
    官自應依同法第186 條關於具結之規定，命證人供前或供後
    具結，其陳述始符合第158 條之3 規定，而有證據能力。若
    檢察官或法官非以證人身分傳喚而以告發人、告訴人、被害
    人或共犯、共同被告身分傳喚到庭為訊問時（例如刑事訴訟
    法第71條、第219 條之6 第2 項、第236 條之1 第1 項、第
    248 條之1 、第271 條第2 項、第271 條之1 第1 項），其
    身分既非證人，即與「依法應具結」之要件不合，縱未命其
    具結，純屬檢察官或法官調查證據職權之適法行使，當無違
    法可言。而前揭在檢察官面前作成未經具結之陳述筆錄，係
    屬被告以外之人於偵查中向檢察官所為之陳述，本質上屬於
    傳聞證據，基於保障被告在憲法上之基本訴訟權，除該被告
    以外之人死亡、身心障礙致記憶喪失或無法陳述、滯留國外
    或所在不明而無法傳喚或傳喚不到、或到庭後拒絕陳述等情
    形外，如已經傳喚到庭具結而為陳述，並經被告之反對詰問
    ，或被告已放棄其反對詰問權，前揭非以證人身分而在檢察
    官面前未經具結之陳述筆錄，除顯有不可信之情況者外，得
    為證據，不能因陳述人未經具結，即一律依同法第158 條之
    3 之規定，排除其證據能力（最高法院96年度臺上字第3527
    號判決意旨參照）。經查，證人黃健治於99年1 月23日（見
    99年度偵字第2897號卷第34-37 頁）在檢察官偵查中所為之
    陳述，雖未經具結，然證人黃健治前揭於偵查中之供述，是
    以被告身分在檢察官面前之陳述，並無證人依法應具結之問
    題，且證人黃健治於本院審理時，已以證人身分到庭經交互
    詰問，揆諸前揭說明，被告之訴訟基本權既已加以保障，從
    而證人黃健治前揭於偵查中以被告身分未經具結之陳述，仍
    有證據能力。
四、按被告以外之人於審判外之言詞或書面陳述，除法律有規定
    者外，不得作為證據；又被告以外之人於審判外之陳述，雖
    不符合同法第159 條之1 至第159 條之4 之規定，但經當事
    人於審判程序同意作為證據，法院審酌該言詞陳述或書面陳
    述作成時之情況，認為適當者，亦得為證據。當事人、代理
    人或辯護人於法院調查證據時，知有第159 條第1 項不得為
    證據之情形，而未於言詞辯論終結前聲明異議者，視為有前
    項之同意，刑事訴訟法第159 條第1 項及第159 條之5 分別
    定有明文。經查，本判決所引用之各該被告以外之人於審判
    外之陳述（包含書面陳述），雖屬傳聞證據，當事人於法院
    審理時均表示同意作為證據方法而不予爭執，且迄至本院言
    詞辯論終結前亦未再聲明異議，本院審酌上開證據資料製作
    時之情況，尚無違法不當及證明力明顯過低之瑕疵，亦認為
    以之作為證據應屬適當，故揆諸前開規定，爰依刑事訴訟法
    第159 條之5 規定，認前揭證據資料均有證據能力。
貳、實體部分：
一、訊據被告王彥人固坦承曾以門號0000000000號行動電話與證
    人黃健治門號0000000000號行動電話聯繫，並協助證人黃健
    治向旅行社代訂前往柬埔寨金邊之機位，又於99年1 月15日
    搭載證人黃健治至臺灣桃園國際機場搭乘飛機之事實，惟矢
    口否認有何共同運輸海洛因及私運管制物品進口之犯行，並
    辯稱：證人黃健治證述之內容前後不一，並有諸多矛盾，
    又被告曾向警方檢舉證人黃健治等人涉犯毒品危害防治條例
    等罪嫌，且被告與證人黃健治間有財務糾紛，是證人黃健治
    所為不利被告之證述並非真實；依本案被告與證人黃健治
    通訊監察譯文以觀，被告僅是代證人黃健治訂購機票，並無
    共謀運輸海洛因之通話內容，被告持用門號0000000000號之
    行動電話亦無撥打柬埔寨之記錄，況被告若真係本案運輸海
    洛因之策劃者，豈不隱身幕後，或以綽號、假名與證人黃健
    治接觸，且依卷附99年1 月22日下午5 時34分許之通訊監察
    譯文，被告係撥打門號000000000000號之行動電話，並非撥
    打證人黃健治上開行動電話，顯認被告與本案無關；依99
    年1 月14日之通訊監察譯文，證人黃健治原先預定99年1 月
    19日返回臺灣，並非99年1 月22日，對於證人黃健治遲至99
    年1 月22日回臺灣一事，被告應不知悉，又99年1 月22日下
    午6 時33分許通聯時所在位置係在證人黃健治住處附近，若
    被告與證人黃健治有約定地點碰面，當不至在證人黃健治住
    處等候證人黃健治；被告於99年1 月22日證人黃健治遭查
    獲後並未逃亡藏匿，且被告雖於99年4 月間在不知本案下赴
    大陸，然於99年6 月間獲悉傳票即主動返台投案，足認被告
    應無參與本案云云。惟查：
  (一)被告於99年1 月12日前某時，在桃園縣某處，與證人黃健治
    謀議自國外夾帶海洛因入境之事，並約定事成後要給付證人
    黃健治18萬元（需扣除至柬埔寨地區之花費1 萬8 千元），
    以作為證人黃健治運毒之代價。嗣證人黃健治以其所有門號
    0000000000號之行動電話與被告所有門號0000000000號之行
    動電話供雙方聯絡出國事宜之用，並於99年1 月15日上午某
    時，由被告駕駛車牌號碼不詳之自用小客車搭載證人黃健治
    至臺灣桃園國際機場搭乘華航CI-861號班機前往柬埔寨金邊
    地區，被告並給予證人黃健治1 萬8 千元作為在柬埔寨之食
    宿費用。後於99年1 月22日凌晨4 時許，「藍仔」即攜帶5
    顆包裹有海洛因之保險套毒球及潤滑劑1 支至證人黃健治所
    住宿之飯店，「藍仔」與證人黃健治一同以該潤滑劑將上開
    5 顆海洛因毒球塞入證人黃健治之身體肛門部位後，證人黃
    健治於同日上午某時，由柬埔寨金邊地區搭乘中華航空CI-8
    62號班機返回臺灣，後於當日下午3 時26分許抵達入境臺灣
    桃園國際機場時，為警查獲等事實，業據證人黃健治於法務
    部調查局臺北市調處（見99年偵字第2897號卷第5-7 頁）、
    偵訊（見99年偵字第2897號卷第34-37 、99年偵字第11486
    號卷37-38 頁、99年偵緝字第961 號卷第51-53 、98-99 頁
    ），及於本院審理時（本院卷一第139-144 頁）證述詳實，
    並有證人黃健治個人入出境資料查詢結果（載明證人黃健治
    於99年1 月15日出境臺灣前往柬埔寨，係搭乘當日上午6 時
    29分許之CI-861號班機，復於99年1 月22日下午3 時26分許
    由柬埔寨搭乘CI-862號班機返回臺灣）、門號0000000000號
    行動電話電信資料查詢表（顯示99年1 月15日上午6 時6 分
    許被告所示用之門號0000000000號行動電話之通聯基地位置
    在桃園國際機場，且於99年1 月11日起迄99年1 月14日止，
    被告所使用之門號0000000000號行動電話與證人黃健治所使
    用之門號0000000000號行動電話有多筆通聯紀錄）、法務部
    調查局99年8 月5 日調科參字第09900354270 號聲紋鑑定報
    告書暨所附資料（門號0000000000號行動電話之持用人與被
    告音質相同）在卷足憑（見偵卷第72頁；本院卷一第70-76
    頁，本院卷二第129-162 頁），且有供聯絡運輸毒品事宜用
    之門號0000000000號行動電話1 具（含SIM 卡4 張）、潤滑
    劑1 支扣案可證。另上開證人黃健治塞入肛門攜帶入境之保
    險套球5 顆（附表編號一、二），其內所裝之物，經送法務
    部調查局鑑定之結果，檢出均含有第一級毒品海洛因之成分
    （合計淨重336.57公克，合計驗餘淨重336.22公克，純度
    71.75%，純質淨重241.49公克，空包裝總重21.05 公克），
    有該局99年3 月1 日調科壹字第09923003870 號濫用藥物實
    驗室鑑定書1 份在卷足證（見99年度偵字第11486 號卷第6
    頁）。再稽之被告先於證人黃健治至柬埔寨金邊前為其洽訂
    機票，被告復於99年1 月15日駕車送證人黃健治至桃園國際
    機場搭機，且依本案被告及證人黃健治所有上開門號行動電
    話99年1 月22日通訊監察譯文所示，證人黃健治於99年1 月
    22日由柬埔寨金邊返回臺灣後，被告即於同日晚上6 時35分
    許撥打林口福容飯店查詢證人黃健治是否入住等情（見99年
    偵緝字第96 1號卷第63頁），益證證人黃健治上開所言屬實
    ，否則被告與證人黃健治既非深交，若非證人黃健治有為被
    告至柬埔寨金邊攜帶海洛因毒球回臺，被告豈會積極介入證
    人黃健治出國事宜，並於證人黃健治返國日主動查詢其入住
    地點；再證人黃健治因共同運輸上開毒品，業經本院判處有
    期徒刑12年6 月，有本院99年度重訴字第14號判決乙份在卷
    可佐，是上開事實，應堪認定。
  (二)至被告雖以前揭情詞置辯，然查：
  1.按告訴人、證人之陳述有部分前後不符，或相互間有所歧異
    時，究竟何者為可採，法院仍得本其自由心證予以斟酌，非
    謂一有不符或矛盾，即應認其全部均為不可採信；尤其關於
    行為動機、手段及結果等之細節方面，告訴人之指陳，難免
    故予誇大，證人之證言，有時亦有予渲染之可能；然其基本
    事實之陳述，若果與真實性無礙時，則仍非不得予以採信，
    此經最高法院著有74年臺上字第1599號判例足資參照。且證
    人之證詞具有其特殊性，與物證或文書證據具有客觀性及不
    變性並不相同，蓋人類對於事物之注意及觀察，有其能力上
    之限制，未必如攝影機或照相機般，對所發生或經歷的事實
    能機械式無誤地捕捉，亦未必能洞悉事實發生過程之每一細
    節及全貌，且常人對於過往事物之記憶，隨時日之間隔而漸
    趨模糊或失真，自難期其如錄影重播般地將過往事物之原貌
    完全呈現；此外，因個人教育程度、生活經驗、語言習慣之
    不同，其表達意思之能力與方式，亦易產生差異，故供述證
    據每因個人觀察角度、記憶能力、表達能力、誠實意願、嚴
    謹程度及利害關係之不同，而有對相同事物異其供述之情形
    發生，而其歧異之原因，未必絕對係出於虛偽所致。是證人
    黃健治所證情節，雖就細節部分略有出入，然其基本事實即
    被告與其謀議，以18萬元之代價要求其至柬埔寨金邊夾帶毒
    品入境，待其抵達柬埔寨金邊後，「藍仔」即攜帶5 顆包裹
    有海洛因之保險套毒球及潤滑劑1 支至其住宿之飯店，並由
    「藍仔」與其共同將海洛因毒球塞入其肛門部位後，夾帶返
    回臺灣等情前後一致，自堪以採信。至就本案被告與證人黃
    健治約定運輸毒品之報酬部分，雖證人黃健治於本院證述為
    18萬元（扣除至柬埔寨地區之花費1 萬8 千元）與偵查中證
    述係取得夾帶海洛因之八分之一有異，惟其已明確表示係因
    偵查中證述有誤所致（見本院卷一第143 、144 頁）；另被
    告私下對證人黃健治之暱稱，因渠等相處非僅限於通聯，本
    有多種可能，自不以通訊監察譯文所示「大仔」、「老大」
    為限；且證人施用毒品來源是否僅係被告，抑或尚有真實姓
    名年籍不詳綽號「小李」、「小雄」之人，與本案無關，均
    難以上開事項即認證人黃健治所述不實。又證人黃健治於偵
    查、本院審理時之證述，均經具結擔保其內容之真實性，自
    無甘冒觸犯刑法偽證罪嫌而為虛偽證詞之可能，被告徒以證
    人黃健治部分證述內容前後不一，即指摘證人黃健治證述之
    內容不足採信，顯屬無據。
  2.又被告辯稱曾檢舉與證人黃健治涉犯毒品危害防治條例罪嫌
    ，且有財務糾紛云云，惟證人即承辦被告檢舉他人違反毒品
    危害防治條例案件之員警陳鉦忠、林玉強均證稱：被告檢舉
    之人並非證人黃健治，且依被告檢舉後所為通訊監察譯文之
    內容以觀，亦無牽涉證人黃健治等語（見本院卷一第136-13
    8 頁反面；本院卷二第107- 108頁反面），且被告始終未能
    提出與證人黃健治間有債權債務關係之資料，而證人黃健治
    亦否認與被告有何財務糾紛（見本院卷一第143 頁），自難
    認被告上開所辯為真。
  3.再被告辯稱卷附之通訊監察譯文內容並無伊共謀運輸海洛因
    之通話，被告亦無撥打電話至柬埔寨予證人黃健治，且被告
    並未隱匿真名，足認被告應與本案無關云云，然運送毒品入
    境於多數國家均屬重典，此為公眾週知之事，是共謀運輸毒
    品者，當以隱匿之方式為之，對於以電話作為商議運毒之舉
    ，理應盡力避免，而本案證人黃健治在臺灣時先與被告當面
    謀議攜帶毒品入境臺灣之內容（見本院卷一第141 頁反面，
    證人黃健治之證述），待至柬埔寨金邊後復由「藍仔」接洽
    運輸海洛因毒球事宜，被告自無須於行動電話中與證人黃健
    治討論運輸毒品等節，徒增遭緝獲之風險。又販賣毒品存有
    巨額之利潤可圖，其成本亦高，故販毒集團為能掌控運輸毒
    品之過程及流向，與運輸者應有一定之控制關係或係交情，
    方可掌握毒品之流向，並取得毒品，豈有任價值不斐之毒品
    流落在外，是證人黃健治知悉與其謀議運輸本案毒品之人姓
    名為「王彥人」，與常情無違，被告上開所辯，均難採信。
  4.另被告於99年1 月22日黃健治由柬埔寨金邊返回臺灣後，先
    於同日晚上6 時33分許撥打電話至三峽福容飯店詢問林口福
    容飯店之電話，復於同日晚上6 時35分許撥打林口福容飯店
    查詢證人黃健治是否入住等情，有卷附通訊監察譯文足憑（
    見99年偵緝字第961 號卷第63頁），核與證人黃健治證述被
    告要求伊返回臺灣後至林口某家飯店等候等語相符（見99年
    偵緝字第961 號卷第98頁、本院卷一第143 頁反面），堪認
    被告確有與證人黃健治約定回國後見面之事，並知悉證人實
    際回臺日期無訛，被告前開所辯，要屬無據。
  5.末被告於99年4 月28日、99年5 月12日分別遭臺灣板橋、臺
    灣桃園地方法院檢察署發佈通緝，雖於99年6 月2 日自大陸
    地區回臺灣時主動於入出國及移民署國境事務大隊查驗護照
    時表示要回國到案等語（見99年偵緝字第961 號卷第4-6 頁
    ），然被告此舉與其是否涉犯本案尚屬無涉，自難憑此即認
    被告未參與本案犯行。
  (三)綜上所述，互核以參，被告所為上開辯解，均屬事後圖卸之
    詞，不足採信。本案事證明確，被告共同運輸第一級毒品及
    私運管制物品進口之事證明確，犯行堪予認定，應依法論科
    。
  (四)至本案犯罪事實之認定係在被告是否與證人黃健治及「藍仔
    」共同運輸海洛因及私運管制物品進口，本院既已詳敘所憑
    證據及得心證之理由如前，並對被告所持辯解不足採信，均
    詳予指駁，被告犯罪事實已臻明確，揆諸刑事訴訟法第163
    條之2 第3 款規定，被告於99年12月23日刑事答辯狀請求向
    臺北市調處函詢監聽被告門號0000000000號行動電話情資來
    源乙節，與犯罪事實之證明無涉，自無調查之必要，附此敘
    明。
參、論罪科刑之依據：
一、查海洛因為毒品危害防制條例第2 條第2 項第1 款所列之第
    一級毒品，且係行政院依懲治走私條例第2 條第3 項規定公
    告之「管制物品項目及其數額」甲項第4 款所列管制進出口
    之物品，不限其數額，均不得私運進口及運輸。再懲治走私
    條例第2 條第1 項所謂私運管制物品進口，係指由國外或自
    大陸地區私運管制物品，進入臺灣地區而言；輸入之既遂與
    未遂，又以是否已進入國界為標準；而運輸毒品罪祇以所運
    輸之毒品已實施運送為已足，並非以運抵目的地為犯罪完成
    之要件，區別該罪既遂或未遂，應以已否起運為準，既已起
    運，構成該罪之輸送行為即已完成，不以抵達目的地為既遂
    條件，最高法院95年度臺上字第298 號判決意旨參照。查，
    本案毒品既已運抵臺灣桃園國際機場，並進入我國領域內，
    被告私運管制物品毒品海洛因進口及運輸毒品海洛因之行為
    皆已經完成，即屬既遂。核被告所為，係犯毒品危害防制條
    例第4 條第1 項之運輸第一級毒品罪及懲治走私條例第2 條
    第1 項之私運管制物品進口罪。被告與共犯黃健治，以及柬
    普寨地區某真實姓名年籍不詳綽號「藍仔」之成年男子間，
    就上揭犯行具有犯意聯絡及行為分擔，應論以共同正犯。又
    被告以一運輸、私運行為同時觸犯毒品危害防制條例第4 條
    第1 項之運輸第一級毒品罪、懲治走私條例第2 條第1 項之
    私運管制物品進口罪，為想像競合犯，應依刑法第55條規定
    ，從一重之毒品危害防制條例第4 條第1 項之運輸第一級毒
    品罪處斷。
二、爰審酌毒品戕害施用者身心甚鉅，如任其氾濫，將嚴重腐蝕
    國民健康及社會風氣，對吸毒者而言，一旦施用成癮，不僅
    戕害健康，其為滿足毒癮而傾家蕩產，甚至鋌而走險甘犯法
    紀，所在多有，可謂流毒無窮，對社會造成之直接、間接危
    害，不言可喻，前清末期因鴉片所生之危害，殷鑑不遠，是
    故，製造、運輸、販賣毒品予人施用，看似單純之市場供需
    問題，實則直接、間接影響國計民生，不可等閒視之，故世
    界各國無不從嚴管制毒品，將之懸為厲禁；而本案被告明知
    毒品對於人體健康戕害甚深，竟為牟個人私利，利慾薰心，
    不畏嚴刑，其心態實不容於法禁，兼衡被告犯後否認犯行，
    飾詞狡辯，難認有悔意，及犯罪手段、智識程度、素行等一
    切情狀，量處如主文所示之刑，並依法宣告褫奪公權終身，
    以示懲儆。
三、沒收之諭知：
  (一)扣案之附表編號一海洛因球5 顆（合計淨重336.57公克，合
    計驗餘淨重336.22公克，純度71.75%，純質淨重241.49公克
    ），不問屬於犯人與否，應依毒品危害防制條例第18條第1
    項前段規定，宣告沒收並銷燬。
  (二)按毒品危害防制條例第18條第1 項規定，得諭知沒收並銷燬
    之者，以查獲之毒品及專供製造或施用毒品之器具為限，並
    不及於毒品之外包裝。而毒品外包裝既係用於包裹毒品，防
    其裸露、潮濕，便於攜帶販賣，亦係供販賣毒品所用之物，
    應依毒品危害防制條例第19條第1 項之規定宣告沒收之，方
    屬適法（最高法院98年度臺上字第5467號、98年度臺上字第
    3810號判決參照）。又按共同正犯因相互間利用他人之行為
    ，以遂行其犯意之實現，本於責任共同之原則，有關沒收部
    分，對於共犯間供犯罪所用之物，自均應為沒收之諭知（最
    高法院91年度臺上字第5583號、89年度臺上字第6946號判決
    參照）。查扣案用以包裝前述海洛因所用之保險套5 只（附
    表編號二，空包裝總重21.05 公克），係共犯「藍仔」用以
    包裝海洛因所用之物，該包裝係用於包裹毒品，防止毒品漏
    逸、潮濕，以便於攜帶運輸，為供運輸毒品所用之物，雖均
    因係包裝上開第一級毒品而與之密切接觸，然既經鑑定機關
    就之與毒品分別鑑析其重量，有前開法務部調查局濫用藥物
    實驗室鑑定書1 份可憑，則與海洛因即無難以析離而無法個
    別宣告沒收之情事（最高法院92年度臺上字第6911號判決參
    照）；另扣案潤滑劑1 支（附表編號四）係供將毒品塞入證
    人黃健治身體肛門部位之用，且為「藍仔」所有，供本案運
    輸第一級毒品罪所用之物，依上揭說明，均應依毒品危害防
    制條例第19條第1 項前段之規定併予宣告沒收之。
  (三)又扣案之搭配門號0000000000號行動電話1 具（含SIM 卡4
    張，附表編號三），經證人黃健治證述均為其所有，並用以
    與被告、「藍仔」聯繫運輸海洛因事宜之用等語在卷（見本
    院99年度重訴字第14號卷99年4 月28日審判筆錄第2 頁），
    為證人黃健治所有供運輸第一級毒品犯罪所用之物，應依毒
    品危害防制條例第19條第1 項規定宣告沒收。又未扣案搭配
    門號0000000000號行動電話1 具（含SIM 卡，附表編號五）
    ，衡諸該行動電話之實際持用人為被告，經被告供陳在卷（
    見本院卷二第119 頁反面），且依該手機門號之通訊監察譯
    文以觀，多數內容為被告與其配偶處理家庭事務所用（見99
    年偵緝字第961 號卷第67-71 頁，臺灣臺北地方法院098 年
    聲監字第000033號通訊監察書），自屬被告所有無訛，復為
    被告供犯本案運輸毒品所用之工具，業據證人黃健治陳明在
    卷，既無證據證明業已滅失，應併依同條例第19條第1 項後
    段規定諭知沒收，如全部或一部不能沒收時，追徵其價額。
  (四)次按毒品危害防制條例第19條規定，犯同條例第4 條至第9
    條、第12條、第19條或第14條第1 項、第2 項之罪者，其因
    犯罪所得之物，沒收之。如全部或一部不能沒收時，追徵其
    價額或以其財產抵償之。但共同正犯之犯罪所得為現款時，
    因係合併計算，且於全部或一部不能沒收時，以其財產抵償
    之，為避免執行時發生重複沒收、抵償之情形，故各共同正
    犯之間係採連帶沒收主義，於裁判時應諭知連帶沒收，不得
    就全體共同正犯之總所得，對各該共同正犯分別重複諭知沒
    收（最高法院95年度臺上字第6051號判決、95年度臺上字第
    6482號判決可參）。本案被告在我國境內所交付證人黃健治
    之1 萬8,000 元（附表編號六），係作為證人黃健治運輸本
    案毒品代價18萬元中之一部分，業據證人黃健治證述在卷（
    見本院卷一第141 頁反面），是該等款項係證人黃健治因本
    案運輸毒品犯罪所得之財物，且被告與證人黃健治、「藍仔
    」間既屬共同正犯，自應依上開規定，於被告之項下，宣告
    與共同正犯連帶沒收，併諭知如全部或一部不能沒收時，以
    渠等財產連帶抵償之。至證人黃健治證稱運輸海洛因成功後
    另可分得之報酬部分，因尚未實際取得，自無從就此為沒收
    追繳之諭知。
  (五)末按沒收物之執行完畢與沒收物之不存在，並非一事，因犯
    罪依法必須沒收之物，雖已於共犯中之一人確定判決諭知沒
    收，並已執行完畢，對於其他共犯之判決，仍應宣告沒收。
    蓋因此種沒收之諭知，對於嗣後判決之共犯，仍不失為從刑
    ，且在必須沒收之列，倘以該沒收物已因其他共犯判決諭知
    沒收確定，並經執行完畢為理由，而不為沒收之諭知，於法
    即有未合（最高法院94年度臺上字第1017號判決參照）。是
    如附表編號一至五所示之物，雖均已於證人黃健治另案（本
    院99年度重訴字第14號判決）之判決中諭知沒收，惟揆諸上
    開說明，仍應再於本案另為沒收之宣告，以資適法，附此敘
    明。
據上論斷，應依刑事訴訟法第299 條第1 項前段，毒品危害防制
條例第4 條第1 項、第18條第1 項前段、第19條第1 項，懲治走
私條例第2 條第1 項、第11條，刑法第11條、第28條、第55條、
第37條第1 項，判決如主文。
本案經檢察官黃榮德到庭執行職務。
中    華    民    國    100     年    1    月   14    日
                  刑事第八庭  審判長法  官  劉  為  丕
                                    法  官  謝  枚  霏
                                    法  官  溫  祖  明
以上正本證明與原本無異。
如不服本判決應於收受判決後10日內向本院提出上訴書狀，並應
敘述具體理由。其未敘述上訴理由者，應於上訴期間屆滿後20日
內向本院補提理由書( 均須按他造當事人之人數附繕本) 「切勿
逕送上級法院」。
                                    書記官  邱  仲  騏
中    華    民    國    100     年    1    月   14    日
附錄本案論罪科刑法條：
毒品危害防制條例第4條
製造、運輸、販賣第一級毒品者，處死刑或無期徒刑；處無期徒
刑者，得併科新臺幣2 千萬元以下罰金。
製造、運輸、販賣第二級毒品者，處無期徒刑或7 年以上有期徒
刑，得併科新臺幣1 千萬元以下罰金。
製造、運輸、販賣第三級毒品者，處5 年以上有期徒刑，得併科
新臺幣7 百萬元以下罰金。
製造、運輸、販賣第四級毒品者，處3 年以上10年以下有期徒刑
，得併科新臺幣3 百萬元以下罰金。
製造、運輸、販賣專供製造或施用毒品之器具者，處1 年以上7
年以下有期徒刑，得併科新臺幣1 百萬元以下罰金。
前五項之未遂犯罰之。
懲治走私條例第2條
私運管制物品進口、出口逾公告數額者，處7 年以下有期徒刑，
得併科新臺幣3 百萬元以下罰金。
前項之未遂犯罰之。
第1 項所稱管制物品及其數額，由行政院公告之。
附表：
┌───┬──────┬─────────┬───────┐
│編號  │物品名稱    │數量/重量         │      備註    │
├───┼──────┼─────────┼───────┤
│      │海洛因球    │5 顆（合計淨重336.│ 扣案         │
│一    │            │57 公 克，合計驗餘│              │
│      │            │淨重336.22公克，純│              │
│      │            │度71.75%，純質淨重│              │
│      │            │241.49公克）。    │              │
├───┼──────┼─────────┼───────┤
│      │包裹附表編號│5 只（空包裝總重21│扣案          │
│二    │一毒品所用之│.05 公克）        │              │
│      │保險套      │                  │              │
├───┼──────┼─────────┼───────┤
│三    │門號00000000│1 具（含SIM卡4 張 │扣案          │
│      │29號行動電話│）                │              │
├───┼──────┼─────────┼───────┤
│四    │潤滑劑      │1 支              │扣案          │
├───┼──────┼─────────┼───────┤
│五    │門號00000000│1 具（含SIM 卡）  │未扣案        │
│      │37號行動電話│                  │              │
├───┼──────┼─────────┼───────┤
│六    │新臺幣1 萬8 │                  │未扣案        │
│      │千元        │                  │              │
└───┴──────┴─────────┴───────┘